臺灣嘉義地方法院民事裁定
111年度消債更字第162號
聲請人即
債  務  人  楊雅婷  
代  理  人  江昱勳律師（法扶律師）
相對人即
債  權  人  臺灣新光商業銀行股份有限公司

法定代理人  李增昌  
債  權  人  玉山商業銀行股份有限公司


法定代理人  黃男州  
代  理  人  喬湘秦  
債  權  人  安泰商業銀行股份有限公司


法定代理人  丁予康  
債  權  人  中國信託商業銀行股份有限公司


法定代理人  利明献  


上列當事人間聲請更生程序事件，本院裁定如下：
    主  文
債務人甲○○自中華民國111年12月20日下午5時起，開始更生程序
。
命本院司法事務官進行本件更生程序。
    理  由
一、聲請意旨略以：聲請人對於中國信託商業銀行股份有限公司
    等債權人負有新臺幣（下同）1,479,000元之無擔保債務。
    聲請人因消費借貸、信用卡或現金卡契約，對金融機構負債
    務。前項債務，曾以書面向最大債權金融機構請求共同協商
    債務清償方案而不成立。聲請人無資產，債務總金額則有1,
    479,000元，有不能清償債務之情事。爰提出財產及收入狀
    況說明書、債權人清冊、債務人清冊等資料，聲請更生。
二、按債務人不能清償債務或有不能清償之虞者，得依本條例所
    定更生或清算程序，清理其債務，消費者債務清理條例第3
    條定有明文。又按，法院開始更生程序之裁定，應載明其年
    、月、日、時，並即時發生效力；前項裁定不得抗告，並應
    公告之。法院裁定開始更生或清算程序後，得命司法事務官
    ，進行更生或清算程序，必要時，得選任律師、會計師或其
    他適當之自然人或法人一人為監督人或管理人。消費者債務
    清理條例第45條、第16條第1項亦設有明文規定。
三、經查，本件聲請人前於民國111年10月18日已向本院聲請債
    務清理調解，惟於111年11月24日調解不成立。上情業經本
    院調閱111年度司消債調字第189號卷宗核閱無訛。次查，聲
    請人主張有不能清償債務之情事，業據聲請人在調解程序中
    提出財產及收入狀況說明書、債權人清冊、109年度及110年
    度綜合所得稅各類所得資料清單、全國財產稅總歸戶財產查
    詢清單等資料為證。又查，依聲請人所提出之金融機構存摺
    交易明細資料，聲請人在布袋過溝郵局帳戶，109年12月21
    日存款的餘額為98元、111年11月23日存款的餘額為87元；
    臺灣銀行帳戶，109年10月12日存款餘額為2,833元、111年4
    月22日存款餘額為41元。聲請人目前存款餘額，合計共128
    元。又查，聲請人沒有股票或其他有價證券，也沒有具儲蓄
    性質的人壽保險或終身醫療健康保險。
四、再查，本件聲請人債務形成原因及停止清償原因：
　　聲請人陳稱伊債務之發生原因是因消費借貸(個人授信)，而
    積欠借款，嗣後因為要照顧小孩，沒有辦法正常工作，收入
    比較少，所以沒有辦法還款。
五、復查，本件聲請人更生償還計劃：
　　聲請人在調解程序時，陳稱伊每月僅能清償1,000元，目前
    伊是兼差，扣除生活支出及扶養小孩的費用，就能維持穩定
    的清償能力。
六、聲請人有不能清償債務情事或有不能清償之虞的認定：　　
(一)聲請人陳稱伊對於中國信託商業銀行股份有限公司等債權人
    所負欠之無擔保債務，合計共1,479,000元。而查，在調解
    程序中，債權人安泰商業銀行股份有限公司以111年10月27
    日民事陳報狀，陳報債權金額為358,022元(其中本金為27,4
    69元、利息為83,323元)；臺灣新光商業銀行股份有限公司
    以111年11月3日民事陳報狀，陳報債權金額為552,627元(其
    中本金為329,736元、利息為219,245元、費用為3,646元)。
    另依照最大債權金融機構中國信託商業銀行股份有限公司於
    111年11月7日提出之債權人債權陳報狀，陳報中國信託商業
    銀行股份有限公司之債權金額為712,773元(其中本金558,35
    9元、利息148,414元、違約金6,000元)；玉山商業銀行股份
    有限公司之債權金額為547,014元(其中本金為334,543元、
    利息為177,170元、違約金34,301元、其他費用1,000元)。
    因此，聲請人所負欠之無擔保債務，應為2,170,436元。
(二)次查，聲請人目前在診所擔任護理人員，但因聲請人須獨立
    照顧小孩，沒有辦法長時間的工作，只能在小孩去上學時候
    才工作，下班之後就要馬上回去接小孩，因此，只能找比較
    具有彈性的工作，上班的時數比較少，每月收入約15,000元
    至17,000元。又查，聲請人每個月生活必要費用支出，主張
    以17,076元作為支出之數額。依消費者債務清理條例第64條
    之2第1項規定：「債務人必要生活費用，以最近一年衛生福
    利部或直轄市政府所公告當地區每人每月最低生活費一點二
    倍定之。」再查，衛生福利部公告臺灣省（包括六都以外之
    其他各縣、市）111年度的最低生活費為14,230元，其1.2倍
    亦即17,076元之數額即為債務人的必要生活費用。因此，聲
    請人主張以17,076元作為每個月生活必要費用之數額，核其
    主張之金額，應可採認。另查，聲請人雖陳稱伊還必須扶養
    一名未成年的子女，現在年齡為7歲，惟聲請人未提出子女
    之戶籍謄本佐參，無從判斷聲請人所述是否為真實，因此，
    聲請人此部分主張，暫時不予認列。
(三)再查，聲請人名下無不動產；目前存款餘額128元。而查，
    聲請人在診所擔任護理人員，每個月收入大約為15,000元至
    17,000元，縱然是以最高額之17,000元計算，扣除每月必要
    生活費用17,076元後，已經無餘額，且猶仍有不足，遑論於
    要清償之前積欠中國信託商業銀行股份有限公司等債權人的
    2,170,436元之債務。因此，本件堪認聲請人確有不能清償
    債務情事或有不能清償之虞。
七、本件無應予駁回聲請更生之事由：
　　經查，本件聲請人為一般消費者，所負無擔保之債務總額未
    逾1,200萬元，且未經法院裁定開始清算程序或宣告破產。
    又查，聲請人亦無消費者債務清理條例第6條第3項所定得予
    駁回更生聲請之情形，而且亦無同條例第8條或第46條各款
    所定應予駁回更生聲請之事由存在。
八、綜據上述，聲請人前因消費借貸(個人授信)，而積欠借款，
    嗣後因為收入不敷支出，致無法清償債務。本院審酌上情，
    認為聲請人就法院所命補正的事項，已經配合提供金融機構
    存摺交易明細資料，並說明債務形成原因、停止清償原因，
    及提出可供法院參酌的資料，可認為已盡所應負之協力義務
    。本件聲請人聲請更生，符合消費者債務清理條例第3條規
    定，復查無消費者債務清理條例第8條或第46條所定應予駁
    回更生聲請之事由，因此，聲請人聲請更生，於法有據，屬
    有理由，應予准許，爰裁定如主文，並依首揭規定命司法事
    務官進行本件更生程序。
九、至債權人中國信託商業銀行股份有限公司111年12月2日民事
    陳報狀及玉山商業銀行股份有限公司111年12月6日債權人陳
    報狀所述之意見內容。因依上述的說明，債務人聲請更生，
    符合消費者債務清理條例第3條規定，且無消費者債務清理
    條例第8條或第46條所定應予駁回聲請之事由，因此，本院
    審酌債權人上揭陳述內容後，認為與本件裁定結果無影響，
    爰不逐一論駁，附此敘明。
十、依消費者債務清理條例第11條第1項、第45條第1項、第16條
    第1項，裁定如主文。
中　　華　　民　　國　　111 　年　　12　　月　　20　　日
                  民事第二庭法　官　呂仲玉
以上正本係照原本作成。
本裁定不得抗告。
中　　華　　民　　國　　111 　年　　12　　月　　20　　日
                            書記官　洪毅麟